【裁判字號】    99,聲,65
【裁判日期】    990420
【裁判案由】    選任特別代理人
【裁判全文】
臺灣士林地方法院民事裁定                99年度聲字第65號
聲  請  人  甲○○
            丙○○
            乙○○
上三人共同
代  理  人  顧立雄律師
            許慧如律師
            孫斌律師
上列聲請人因與相對人中立通股份有限公司間確認委任關係不存
在事件（本院99年度訴字第60號），聲請選任相對人之特別代理
人，本院裁定如下：
    主  文
聲請駁回。
聲請程序費用由聲請人負擔。
    理  由
一、按對於無訴訟能力人為訴訟行為，因其無法定代理人，或其
    法定代理人不能行代理權，恐放久延而受損害者，得聲請受
    訴法院之審判長選任特別代理人；本法關於法定代理人之規
    定，於法人之代表人準用之，民事訴訟法第51條第1 項、第
    52條定有明文。故對於無訴訟能力人為訴訟行為，而聲請受
    訴法院選任特別代理人者，乃以其無法定代理人，或法定代
    理人不能行代理權為要件。是於公司無董事、監察人或清算
    人等依法可代表公司之人代表公司應訴時，他造非不得聲請
    受訴法院審判長為該公司選任提代理人應訴進行訴訟。而按
    依公司法第192 條第4 項、第216 條第3 項規定，公司與其
    董事長、董事、監察人間，應屬民法委任關係，依民法第54
    9 條第1 項之規定，雙方固均得隨時向他方表示終止委任關
    係。惟終止董事或監察人之委任關係屬法律行為，應以意思
    表示為之，且應於對他方或有權為他方代受意思表示之人為
    之而到達時，方才發生效力，而可合法終止委任關係。又公
    司法第12條規定：「公司設立登記後，有應登記之事項而不
    登記，或已登記之事項有變更而不為變更之登記者，不得以
    其事項對抗第三人」，與民法第31條「法人登記後，有應登
    記之事項而不登記，或已登記之事項有變更而不為變更登記
    者，不得以其事項對抗第三人」之規定，完全相同，均僅規
    定「不得以其事項對抗第三人」，而與公司法第27條第4 項
    、第36條、第56條、第86條、第208 條第6 項等條文規定「
    不得對抗善意第三人」不同，故應認為所謂「不得對抗第三
    人」，乃為絕對的不得對抗，不問該第三人為善意或惡意，
    是包含為公司內部人之董事、監察人在內之第三人，除法律
    規定當然解任者外，無論是否明知某公司董事或監察人已經
    因辭任而終止委任關係，於其與公司間有訴訟時，均仍應以
    公司現存登記之董事或監察人為法定代理人，否則同一公司
    於同一時期之數不同訴訟間，即有分由不同之人各具法定代
    理人身份之歧異，致生法定代理權歸屬之分歧。
二、本件聲請意旨略以：聲請人甲○○、乙○○及丙○○分別為
    相對人之董事長、董事及監察人，其於民國98年9 月24日以
    存證信函向相對人表示終止委任關係，並一再催促相對人儘
    速辦理公司變更登記，惟未獲置理，乃向本院對相對人提起
    確認委任關係不存在訴訟，惟因相對人原來之其餘董事黃肇
    嘉、楊歧、古家泰、郭驊及監察人李忠玉等人，其後亦於98
    年10月2 日發函向相對人表示終止委任關係，致相對人現無
    法定代理人進行本件訴訟。為此，依民事訴訟法第51條第1
    項規定聲請選任特別代理人等語。
三、茲聲請人雖執上情聲請，並據提出郭驊、古家泰、李忠玉及
    ANS Ltd 等人之存證信函為證（見本院99年度訴字第60號卷
    ）。惟依據該等存證信函顯示，雖略載辭任或解任郭驊、古
    家泰、李忠玉、黃肇嘉、楊岐等人之董事、監察人職務等語
    ，但信函寄送之時間，均在聲請人寄送信函為終止委任關係
    之意思表示後之98年10月間，且意思表示之對象仍以聲請人
    等為收受人，則斯時依聲請人等之主張，均已不具相對人公
    司、董事或監察人身份，自無代相對人公司受意思表示之權
    限，則該等終止委任意思表示未到達相對人公司，自不生終
    止董事或監察人委任關係之效力，且郭驊、古家泰、李忠玉
    、黃肇嘉、楊岐為相對人公司董事、監察人之登記，迄今未
    經變更登記塗銷，有聲請人提出之公司登記資料查詢報表，
    附卷可佐，即聲請人仍得主張現登記為相對人公司董事或監
    察人之人為相對人公司之法定代理人而起訴，自難謂相對人
    公司現無董事或監察人可代表相對人進行本案訴訟。揆之首
    揭規定及說明，應認聲請人之聲請為於法不合，當予駁回之
    。
四、爰裁定如主文。
中    華    民    國    99    年    4     月    20    日
                  民事第二庭  法  官  蕭錫証
以上正本證明與原本無異。
如對本裁定抗告，應於裁定送達後10日內向本院提出抗告狀。
中    華    民    國    99    年    4     月    23    日
                              書記官  林立原

司法院資訊處製作；財團法人民間司法改革基金會備份。
